臺灣橋頭地方法院民事判決
111年度訴字第35號
原      告  陳玉玲

訴訟代理人  陳柏中律師
            朱冠菱律師
被      告  林雅慧
訴訟代理人  駱憶慈律師
上列當事人間請求侵權行為損害賠償事件，本院於民國111年10
月12日言詞辯論終結，判決如下：
    主  文
一、被告應給付原告新臺幣10萬元，及自民國110年10月7日起至
    清償日止，按週年利率5%計算之利息。
二、原告其餘之訴駁回。
三、訴訟費用由被告負擔十分之一，餘由原告負擔。
四、本判決第一項得假執行；但被告如以新臺幣10萬元為原告預
    供擔保，得免為假執行。
五、原告其餘假執行之聲請駁回。
    事實及理由
一、原告主張：原告與訴外人甲○○自民國96年間結婚迄今。被告
    於108年間與甲○○相識，明知甲○○為有配偶之人，竟仍與甲○
    ○親密交往，時常在被告租屋處幽會，並發生性行為，顯有
    逾越男女分際之不正常交往行為，侵害原告之配偶身分法益
    情節重大，爰依民法第184條第1項後段、第195條第1 項、
    第3項規定，請求被告賠償原告精神慰撫金新臺幣（下同）1
    00萬元等語。並聲明：㈠被告應給付原告100萬元，及自起訴
    狀繕本送達翌日起至清償日止，按週年利率5%計算之利息。
    ㈡願供擔保，請准宣告假執行。
二、被告則以：被告與甲○○因工作及同仁間交誼本有往來，雖偶
    有搭便車或接送情形，然被告與其他同事間亦有此等往來，
    並無超出正常男女友誼交往之行為。原告提出之照片均無拍
    攝時間，且多係甲○○獨照或汽車照片，無從得知汽車內有幾
    人、係由何人開車，即便其中有幾幀被告與甲○○同框之照片
    ，2人亦無任何親密之舉，在原告刻意跟拍之3個月內，被告
    與甲○○均無牽手、親吻或摟抱等超越普通男女關係之照片存
    在，可見2人間僅係同事關係，並未侵害原告配偶權。又原
    告提出之汽車旅館發票，無從獲悉是何人前往或由何人支出
    之單據，實與被告無關，原告以此指稱被告與甲○○間有發生
    性行為，並無理由。再者，原告提出之協議書為原告與甲○○
    所為，被告並非該協議書之當事人，其上涉及被告之記載均
    屬不實。縱認原告主張有理由，原告既已獲共同侵權行為人
    甲○○承諾賠償100萬元，其損害應已受填補，不得再向被告
    請求，原告請求金額亦屬過高等語，資為抗辯，並聲明：㈠
    原告之訴及假執行之聲請均駁回。㈡願供擔保，請准宣告免
    為假執行。
三、兩造不爭執之事項：
　㈠原告與甲○○於96年間結婚，現婚姻關係仍存續中。
  ㈡被告知悉甲○○為有配偶之人。
  ㈢被告居住在高雄市鳥松區大埤路之山水大廈。
  ㈣車牌號碼0000-00 汽車為原告所有，車牌號碼000-000 機車
    為甲○○所有，車牌號碼0000-00 汽車為被告所有。
  ㈤原告為大學畢業、職業為呼吸治療師、月薪3 萬餘元；被告
    為二技畢業、工作不穩定。　
四、本件之爭點：
    被告有無侵害原告配偶身分法益？如有，原告得請求被告賠
    付之精神慰撫金數額為若干？
五、本院之判斷：
  ㈠按因故意或過失，不法侵害他人之權利者，負損害賠償責任
    。故意以背於善良風俗之方法，加損害於他人者亦同；不法
    侵害他人之身體、健康、名譽、自由、信用、隱私、貞操，
    或不法侵害其他人格法益而情節重大者，被害人雖非財產上
    之損害，亦得請求賠償相當之金額；前二項規定，於不法侵
    害他人基於父、母、子、女或配偶關係之身分法益而情節重
    大者，準用之，民法第184 條第1 項、第195 條第1 項前段
    、第3 項分別定有明文。次按婚姻乃男女雙方以終身共同生
    活為目的而締結之身分契約，夫妻之一方對於婚姻關係之完
    整享有人格利益，故於婚姻關係中，當事人間互負有貞操、
    互守誠信及維持圓滿之權利與義務，此種利益即民法第195 
    條第3 項所稱之「基於配偶關係之身分法益」。是侵害配偶
    關係所生身分法益之行為，並不以通姦行為為限，倘夫妻任
    一方與他人間存有逾越朋友交遊等一般社交行為之不正常往
    來，甚而肌膚之親，其行為已逾社會一般通念所能容忍之範
    圍，已達破壞婚姻共同生活之圓滿安全及幸福之程度，即足
    當之。經查：
　⒈位在高雄市鳥松區大埤路之山水大廈係被告租屋處，為被告
    所不爭執。又觀諸原告提出之照片，分別可見甲○○於日間身
    穿短袖襯衫，騎乘其所有、原停放在山水大廈門口之變電箱
    旁之車牌號碼000-000機車離開（見審訴卷第41至47頁）；
    於日間穿著短袖襯衫，騎乘原停放在山水大廈門口之廢棄物
    堆旁之上開機車離開（見審訴卷第83至85頁）；於日間身著
    短袖襯衫、藍色袖套，騎乘原停放在山水大廈門口之廢棄物
    堆旁之上開機車離開（見審訴卷第91至93頁）；於日間穿著
    短袖襯衫，騎乘原停放在山水大廈門口旁之黑色車輛後之上
    開機車離開（見審訴卷第167至169頁）；於晚間身穿短袖襯
    衫，駕駛原告所有車牌號碼0000-00汽車至山水大廈（見審
    訴卷第183至185頁）；甲○○所有上開機車於110年7月18日凌
    晨1時55分停放在山水大廈外等情（見本院卷第117頁）。依
    據上揭照片，甲○○前往被告租屋處，或係穿著服裝、交通工
    具不同，抑或機車停放位置不同，足知甲○○曾數次前往被告
    租屋處。證人甲○○復於本院證稱：上揭照片中之男子均為伊
    ，上開機車是伊所有，山水大廈是被告住家，被告是自己住
    。伊去山水大廈，是拿吃的跟水果過去給被告，伊一週去2
    、3次，白天、晚上都會去，晚上比較少去。有時候會拿早
    餐去給被告，只有給被告1個人；伊中午過去被告租屋處，
    會買東西帶過去，被告會煮給伊吃，只有伊跟被告2人；晚
    上是去那邊喝酒，有時候是跟被告在屋裡，有時候是在大樓
    外面的游泳池。伊110年7月18日那天車子是在被告住家樓下
    ，伊記不起來是在幹嘛，伊不一定整天都在那裡等語（見本
    院卷第73至79頁），陳稱其曾多次前往被告租屋處，與被告
    獨處，證人甲○○所述亦與前開照片資料相符，此部分證言堪
    信為真實。被告明知甲○○為有配偶之人，仍使甲○○數次出入
    其租屋處，二人單獨共處一室乙節，已堪認定。
　⒉甲○○曾騎乘上開機車搭載被告，至被告停放其所有車牌號碼0
    000-00汽車處後，甲○○再騎乘上開機車搭載被告離去，期間
    被告於上車及乘坐於後座時，均有以手搭甲○○之肩膀；甲○○
    亦曾駕駛被告所有上開汽車，搭載被告外出購物、前往旗山
    ，有原告提出之照片在卷可稽（見審訴卷第97至101、107至
    117、135至139頁），上開照片所示之人為被告與甲○○，亦
    為被告所不否認（見本院卷第58至59頁），證人甲○○復於本
    院證稱：上開照片之人為伊與被告，照片分別是伊等去買東
    西，還有去旗山載竹筍，因為伊有時會喝酒，所以由被告開
    車，車上只有伊與被告，竹筍是朋友種的，與伊在消防局的
    活動無關等語（見本院卷第74頁），足證甲○○曾騎乘機車或
    駕駛汽車與被告單獨外出，且2人外出購物或該次前往旗山
    之行程，與2人擔任消防局志工之事務無關。證人甲○○雖陳
    證：因為伊有時候會喝酒，所以去哪裡都會託被告開車載伊
    ，有時候被告不只接送伊1人，還有其他人等語（見本院卷
    第77至81頁），惟上開照片中，騎乘機車為甲○○，坐進汽車
    駕駛座之人亦為甲○○，復未見有其他人進入該汽車，顯見甲
    ○○始為駕駛者，證人甲○○此部分證述與客觀事證尚有不符，
    難認甲○○與被告同為前揭外出購物及前往旗山，僅係欲使被
    告擔任司機。被告以證人甲○○此部分證述，辯稱甲○○僅係將
    被告視為免費司機，才時常找被告一同聚會等語，尚非可採
    。
　⒊衡以證人即被告友人乙○○於本院證稱：伊與被告是參加志工
    活動時認識的，被告是幹事，甲○○是顧問，被告、甲○○與其
    他朋友常常到伊做醫療器材之門市，也有一起出去玩過，伊
    曾經見過甲○○在被告暈車時摸被告頭髮。被告弟弟、哥哥、
    嫂嫂及女兒於110年3月20日在85度C，叫被告要離開甲○○，
    但被告不肯，被告先行離開後，上開被告家人就到伊店裡，
    把經過講給伊聽，伊配偶當時也在，被告家人很難過，問伊
    要怎麼解決，伊也不知道要怎麼解決。後來伊、伊配偶、上
    開被告家人就跟甲○○相約到明誠路附近店家討論，當時被告
    的哥哥、弟弟都有叫被告來，但被告不要，當時被告家人勸
    甲○○跟被告分開，甲○○有說要跟被告分開，甲○○是跟伊配偶
    說的，伊也在旁邊。伊在110年1月、2月間也曾打電話勸過
    被告，被告說都是別人亂講的，伊先前勸甲○○不要再與被告
    互動時，甲○○也說他跟被告沒有怎樣等語（見本院卷第248-
    252、257頁）。證人乙○○並於110年3月21日傳送訊息予被告
    ，希望被告不要讓親朋好友擔憂，有LINE對話紀錄照片1紙
    在卷可參（見本院卷第111頁），核與證人乙○○前開證述被
    告家人詢問其應如何解決被告、甲○○間事宜之時間相符，此
    部分證詞，應堪採信。而依證人乙○○所述，被告雖未曾向證
    人乙○○表示與甲○○間有何親密往來，然被告家人曾勸被告離
    開甲○○，並與甲○○相約討論此事，甲○○當時亦陳稱其會與被
    告分開，足徵被告、甲○○間確存有逾越一般朋友互動之交往
    ，始會經被告家人規勸。
　⒋綜合上情，被告明知甲○○為有配偶之人，仍使甲○○數次出入
    其租屋處，二人獨處一室，並曾二人一起外出購物、前往旗
    山，所為均與2人擔任消防局志工之事務無關，顯見2人多有
    公務外之聯繫，且2人之相處情形已使被告家人、友人認為
    有所不當，所為已逾社會一般通念所能容忍之範圍甚明。被
    告為具有相當智識程度之成年人，理應知所分際，卻使有配
    偶之人多次出入自身住居，並與之外出、同遊，所為已逾越
    一般正常社交往來之界限，應足破壞原告維持婚姻共同生活
    圓滿、安全及幸福之權利，侵害原告基於配偶關係之身分法
    益，情節重大，堪以認定。
　⒌至原告主張被告曾與甲○○發生性行為乙節，固提出發票1紙為
    據（見審訴卷第23頁），惟自該發票內容僅見為址設高雄市
    ○○區○○路0 號之旅館所開立，日期110年4月5日、價格1,800
     元（見本院卷第30頁），尚無從判定係由何人共同前往汽
    車旅館。證人甲○○亦證稱：發票未必為伊所有，伊不知道該
    發票是從何而來等語（見本院卷第76至77頁），實難僅憑該
    紙發票遽認被告與甲○○間有共同投宿汽車旅館或為性行為之
    情，原告此部分主張，要非可採。
  ㈡按法院於酌定慰撫金數額時，應斟酌加害人與被害人雙方之
    身分、資力與加害程度，及其他各種情形核定之。次按連帶
    債務人中一人為清償、代物清償、提存、抵銷或混同而債務
    消滅者，他債務人亦同免其責任；債權人向連帶債務人中之
    一人免除債務而無消滅全部債務之意思表示者，除該債務人
    應分擔之部分外，他債務人仍不免其責任，民法第274條、
    第276條第1項分別定有明文，依此規定，債務人應分擔部分
    之免除，仍可發生絕對之效力，亦即債權人與連帶債務人中
    之一人成立和解，如無消滅其他債務人連帶賠償債務之意思
    ，而其同意債務人賠償金額如超過依法應分擔額（同法第28
    0條）者，債權人就該連帶債務人應分擔之部分，並無作何
    免除，對他債務人而言，固僅生相對之效力，但其同意賠償
    金額如低於依法應分擔額時，該差額部分，即因債權人對其
    應分擔部分之免除而發生絕對效力（最高法院100年度台上
    字第91號判決意旨參照）。再按連帶債務人相互間，除法律
    另有規定或契約另有訂定外，應平均分擔義務，亦為民法第
    280條前段所明定。爰審酌原告為大學畢業、職業為呼吸治
    療師、月薪3萬餘元；被告為二技畢業、工作不穩定，及原
    告名下有汽車2輛、投資數筆，被告名下有汽車1輛（見審訴
    卷證物袋），暨原告與甲○○自96年間結婚迄今，被告、甲○○
    共同侵害原告配偶身分法益之情節，對原告造成精神痛苦程
    度等情，認原告得請求被告、甲○○賠付之精神慰撫金數額以
    20萬元為適當。又原告與甲○○協議應由甲○○賠償原告1,000
    萬元，該賠償金額顯已超過甲○○之分擔額，然原告與甲○○簽
    立之協議書並無消滅被告所負侵權行為連帶賠償責任之意思
    表示（見本院卷第155至156頁），依前揭說明，除甲○○應分
    擔之10萬元（計算式：20萬元÷2＝10萬元）部分外，被告仍
    不免其責任，故被告仍應就其應分擔之10萬元部分，對原告
    負賠償責任。
六、綜上所述，原告依民法第184條第1項後段、第195條第1 項
    、第3項規定，請求被告給付10萬元，及自起訴狀繕本送達
    翌日即110年10月7日起（見審訴卷第233頁）至清償日止，
    按週年利率5%計算之利息，為有理由，應予准許，逾此部分
    之請求，則無理由，應予駁回。
七、本件原告勝訴部分，本判決所命給付金額未逾50萬元，爰依職權宣告假執行。又被告陳明願供擔保免為假執行，爰酌定相當之擔保金額准許之。至原告敗訴部分，其假執行之聲請因訴之駁回而失所附麗，應予駁回。
八、本件事證已臻明確，兩造其餘主張陳述及所提之證據，經審
    酌後於本件判決結果無影響，爰不逐一論述，附此敘明。
九、據上論結，原告之訴為一部有理由，一部無理由，判決如主
    文。
中　　華　　民　　國　　111 　年　　10　　月　　26　　日
                  民事第二庭  審判長法  官 謝文蘭
                                    法  官 許慧如
                                    法  官 許家菱
以上正本係照原本作成。
如對本判決上訴，須於判決送達後20日內向本院提出上訴狀。如
委任律師提起上訴者，應一併繳納上訴審裁判費。
中　　華　　民　　國　　111 　年　　10　　月　　27　　日
                                      書記官 劉國偉